# 求助陈老师关于套期会计的两个应用问题

提问人：dlk7 时间：2014-01-15 11:48:13
陈老师：您好
有两个套期会计的应用问题想跟您请教一下。
一个是对于外汇风险引起的公允价值套期，比如一笔贷款或持有至到期债券为被套期项目，远期外汇合约为套期工具。但是对于外币货币性资产，每个资产负债表日的汇率差异本身就是进入利润表的会对损益项目，而衍生工具也是进入利润表的公允价值变动项目，所以即使不使用套期会计，对净利润也没有太大影响，只是对利润表的明细科目产生影响，这种背景下，对外汇风险引起的公允价值变动使用套期会计还有意义吗？
二是对于利率风险引起的公允价值套期，我以一笔贷款为例。
假设 2014 年 1 月 1 日发放一笔 1000 万贷款，为固定利率，银行因此签订一项利率互换合约，此时假定利率互换的公允价值为零。到了6 月 30 日，市场利率上升，因此贷款的公允价值下降为 900 ，同时利率互换的公允价值假设上升为 100 ，那么运用套期会计，可以把这 100 相互抵消。
到了 7 月 1 日，贷款到期，此时实际收到的现金仍旧是 1000 万，但贷款目前的账面价值只有 900 ，这是就会有 100 的差异，这 100 应该计入哪里？如果是计入利润表，就会增加利润 100 ，同时而在衍生工具端则通过收取现金将其转销，不会对利润表有影响。这样的话，总体来看，贷款的公允价值对利润表在本年的影响为 0 ，而衍生工具对利润表的影响则是 100 。
这样的话，使用套期会计，只是能把期间衍生公允价值对损益的影响延迟到了贷款到期时，与不使用套期会计没有什么实质区别，请问该如何理解这一问题？

回答人：chenyiwei
套期会计因为其门槛高和操作复杂，在实务操作中很少用到。而且即使符合 24 号准则第十七条规定的条件，也完全可以将套期工具作为交易性金融资产／负债来核算的。